【裁判字號】    89,易,3850
【裁判日期】    900416
【裁判案由】    詐欺
【裁判全文】
臺灣臺中地方法院刑事判決                        八十九年度易字第三八五號
    公  訴  人  臺灣臺中地方法院檢察署檢察官
    被      告  丙○○
                丁○○
    共      同
    選任辯護人  劉喜
右列被告因詐欺案件，經檢察官提起公訴（八十八年度偵字第二一五八○號、八十九
年度偵續字第五八號），本院判決如左：
    主  文
丙○○共同連續意圖為自己不法之所有，以詐術使人將本人之物交付，處有期徒刑壹
年貳月。
丁○○共同連續意圖為自己不法之所有，以詐術使人將本人之物交付，處有期徒刑壹
年。又債務人於將受強制執行之際，意圖損害債權人之債權，而處分其財產，處有期
徒刑肆月。應執行有期徒刑壹年貳月。
    事  實
一、丙○○、丁○○係夫妻關係，二人經營「永昌服裝行」（起訴書誤載為「永昌服
    飾行」，址設台中市○區○○路二段九十五號）從事服飾買賣。丙○○、丁○○
    明知其等自民國八十六年之年中起，經濟狀況即甚窘迫，已陷於週轉困難，並無
    能力支付貨款，竟共同基於意圖為自己不法所有之概括犯意聯絡，自八十七年四
    月間起至同年十二月一日止，推由丙○○出面向「甲○○童飾有限公司」（下稱
    「甲○○公司」）乙○○佯稱定購童裝成衣，並以先讓甲○○公司取得少部分貨
    款以隱瞞其無付款之真意之方式，致甲○○公司誤認其有付款之意而陷於錯誤，
    陸續交付成衣計二萬二千二百二十七件，價金合計新台幣（下同）三百十九萬零
    八百三十五元，期間丙○○、丁○○除為隱瞞其無付款之真意，而曾於八十七年
    七月二十日、同年十月二十日、同年十一月二十日三度讓甲○○公司兌領少部分
    貨款合計五十萬元外，其餘貨款均拒不給付，計向甲○○公司詐得價值共計二百
    六十九萬餘元之成衣貨品。丙○○復自八十八年一月八日起至同年二月十二日止
    ，以同前之方式，先後向戊○○佯稱以每件一百五十元之單價購買洋毛衣，致戊○○陷於錯誤而陸續交付洋毛衣共五千五百五十六件（起訴書誤載為五百五十六
    件），價金合計八十三萬四千元，期間除為取信戊○○，而支付戊○○三十萬元
    貨款外，其餘貨款均拒不給付，計向戊○○詐得價值共計五十三萬四千元之洋毛
    衣貨品。嗣因丙○○、丁○○將前開詐得之成衣拋售得款後，拒不支付其餘大部
    分之貨款，屢經催討均無效果，丙○○、丁○○並要求以二成之低價和解，甲○○公司及戊○○始知受騙。
二、丁○○明知積欠甲○○公司貨款債務，甲○○公司已於八十八年一月二十三日具
    狀向本院民事庭聲請就其所有坐落台中市○區○○段一七四號土地及其上建號第
    一四七六號建物（即門牌號碼台中市○○路○段九五號）為假扣押，並於同年二
    月一日經本院民事庭裁定准予假扣押，甲○○公司乃於同年月二十三日提存擔保
    金聲請執行，詎丁○○於將受強制執行之際，竟意圖損害債權人甲○○公司之債
    權，將上開不動產以三千六百萬元出售給不知情之李漢琴（業經臺灣臺中地方法
    院檢察署檢察官另為不起訴處分確定），並於同年二月二十三日辦妥所有權移轉
    登記而處分其財產。
三、案經甲○○公司訴由臺灣板橋地方法院檢察署檢察官呈請臺灣高等法院檢察署檢
    察長核轉臺灣臺中地方法院檢察署檢察官及戊○○訴由臺灣臺中地方法院檢察署
    檢察官偵查起訴。
    理  由
一、訊據被告丙○○、丁○○固不諱言有積欠被害人甲○○公司及戊○○前揭貨款之
    事實，惟矢口否認有何詐欺之犯行，被告丙○○並辯稱：與乙○○（原名林瑞源
    ）交易已有十餘年之久，以前之交易貨款均有付清，積欠前揭貨款係因被倒債一
    千多萬元所致，與被害人戊○○亦屬舊識，事後已與戊○○和解云云；被告丁○○則辯稱：貨均係被告丙○○所訂購，與伊無涉，伊嗣後簽發面額二百萬元之本
    票交付，係因乙○○稱要幫伊解決外面之債務問題，及賣房子係為清償債務，無
    損害債權之故意云云。經查，右揭事實，業據被害人甲○○公司、戊○○指訴甚
    明，核與證人即介紹被告丙○○向被害人戊○○購買洋毛衣之潘石福、甲○○公
    司之乙○○、林黃麗蓁、另被告李漢琴及其女宋家慧證述之情節大致相符，並有
    估價單、託運單、貨物收據、本票、支票暨退票理由單、買賣契約書、土地登記
    簿謄本、建物登記簿謄本、假扣押聲請狀、本院八十八年度裁全一字第五六○號
    民事裁定、提存書等在卷可資佐證，而被告丁○○於偵查中亦先後自承約於八十
    六年年中起即已週轉困難，八十七年間開始退票（見臺灣臺中地方法院檢察署八
    十八年度偵字第二一五八○號卷第一一○頁背面），八十七年初起週轉不靈（見
    同上卷第二○四頁），足見被告至遲於八十七年初起經濟困窘已至週轉不靈之地
    步，被告明知其已週轉不靈、已無支付之能力，竟仍向被害人甲○○公司大量訂
    購成衣貨物，其有不法所有之意圖，並無付款之真意甚明；抑有進者，被告所使
    用之被告丙○○臺灣省合作金庫中興支庫第一八○七－六號支票存款帳戶，於八
    十七年十二月二十八日起即被公告列為拒絕往來戶，亦有臺灣省合作金庫中興支
    庫八十八年十二月十四日合金中興存字第四二四一號函在卷可稽，足見被告之經
    濟狀況於八十七年十二月間更已明顯惡化至毫無付款能力之境，乃被告丙○○於
    其所使用之支票存款帳戶被列為拒絕往來戶後，仍於八十八年一月八日起短短一
    個月餘之期間內向被害人戊○○大舉訂購洋毛衣達五千餘件、總價金計八十三萬
    餘元，其主觀上有不法所有之意圖，更不待言。被告雖以前開情詞置辯，惟查，
    依被告所提出其被倒債之票據觀之，除其中二紙面額分別為二十九萬餘元、十萬
    元之支票、三紙面額各為五萬元之本票之發票日係在八十七年四月之後外，其餘
    各該票據之發票日、到期日均係在八十七年四月間被告開始向被害人甲○○公司
    之前，甚至發票日係早於七十一年間之支票，是被告縱有遭他人倒債至經濟狀況
    惡化之情事，亦係在被告開始向被害人訂購貨物之前之事，並非其向被害人訂購
    貨物後方發生不可預測之事由，始致其經濟狀況惡化，此不惟不足證被告無詐欺
    之犯意，反足證被告於向被害人訂購貨物前其經濟狀況已甚惡化，且為其所明知
    之事實；又被告與被害人甲○○公司之乙○○固屬舊識，且早有交易往來，然嗣
    後乙○○曾中斷從商，雖被告丙○○與證人乙○○就乙○○中斷從商之時間長短
    所訴不一，惟就乙○○確曾中斷商業行為達數年以上，二人所述則無二致，顯見
    被告係利用與乙○○曾有交易紀錄，乙○○較不易起疑之機會，向乙○○佯稱訂
    購成衣無疑；再被告丁○○一再辯稱其與甲○○公司之交易無涉，惟查，「永昌
    服裝行」係由被告二人共同經營，業經被告二人供承在卷，且被害人甲○○公司
    送交之貨物，先後由被告丁○○簽收多筆，復有估價單、託運單、貨物收據等在
    卷可憑，甚且被告丙○○簽發交付甲○○公司供為給付貨款之支票經提示遭退票
    後，乙○○曾前往「永昌服裝行」欲取回甲○○公司所交付尚未售出之成衣，並
    已將欲取回之未售出成衣搬上貨車後，被告丁○○返家即出面稱欲簽發本票供為
    貨款之擔保，以阻止乙○○取回貨物等情，業據乙○○證述甚詳，被告丁○○雖
    辯稱其簽發本票，係因乙○○稱願幫忙解決外面的債務問題云云，然乙○○在被
    告丙○○所簽發供為償付貨款之支票遭退票後，追索唯恐不及致前往搬貨圖保權
    益之情況下，自以保障自身權益為首要之務，焉有不但將業已搬上貨車之成衣貨
    品再搬下留予被告販賣外，更再允諾代被告丁○○處理其他債務之理，況被告丁○○自承伊當時已負債一千多萬元，以面額二百萬元、能否兌現尚屬未知之數之
    本票乙紙，代為解決高達一千多萬元之債務，縱屬至愚亦絕不為之，被告丁○○
    所辯，顯悖常情，被告丁○○與被告丙○○間如無共同之犯意聯絡，絕不致涉入
    本件交易如此之深，被告丁○○所辯與本案交易無涉，尤難輕信。至被告丁○○
    另辯稱其賣房子係為償債，無損害被害人甲○○公司債權之意，然依被告丁○○
    及其辯護人所述，被告丁○○出售前揭房地所得之價金，除清償銀行貸款、繳納
    增值稅、清償抵押權人外，並以所得價款清償其他一般債權人（如美化協會、地
    下錢莊等）之債款，且尚保留二十萬元供為被告二人支付生活費及搬家費、保留
    五十萬元供為支付小孩教育費及清償其他債權人之小額欠款之用（參卷付九十年
    一月十五日辯護狀所載），被告丁○○如無損害甲○○公司之債權之意，何以均
    厚其他債權人及自身之生活，確獨薄甲○○公司？被告丁○○有損害甲○○公司
    債權之意圖甚明，而由被告丁○○出售房地所得款項除供繳納應納稅捐及清償優
    先權人外，尚能保留供為清償其他一般債權人及子女教育費之情觀之，被害人甲○○公司確因被告丁○○處分財產之行為受有損害，亦屬無疑。綜合上開各情，
    被告二人前開所辯，均不足採，本案事證明確，被告二人右揭犯行洵堪認定。
二、核被告丙○○、丁○○所為，均係犯刑法第三百三十九條第一項之詐欺取財罪。
    被告丁○○另犯有同法第三百五十六條之損害債權罪。被告丙○○、丁○○二人
    就詐欺甲○○公司部分之犯行，有犯意聯絡、行為分擔，均為共同正犯。又被告
    二人先後多次詐欺犯行，時間緊接，手法相同，又係觸犯構成犯罪要件相同之罪
    名，顯係基於概括犯意而反覆為之，為連續犯，各應依刑法第五十六條之規定論
    以一罪，並均加重其刑。再被告丁○○所犯前開二罪，犯意各別，行為不同，罪
    名互殊，應予分論併罰。爰審酌被告二人犯罪所得金額不菲，影響交易安全甚鉅
    ，及其犯罪動機、目的、手段、智識程度、被害人所受損害、業經與被害人戊○○達成和解、尚未與被害人甲○○公司和解及其犯後猶飾詞狡辯，顯無悛悔之意
    等一切情狀，分別量處如主文所示之刑，就被告丁○○部分並定其應執行之刑。
據上論斷，應依刑事訴訟法第二百九十九條第一項前段，刑法第二十八條、第五十六
條、第三百三十九條第一項、第三百五十六條、第五十一條第五款，罰金罰鍰提高標
準條例第一條前段，判決如主文。
中      華      民      國      九十      年      四      月    十六    日
                                  臺灣臺中地方法院刑事第二庭
                                        法  官  呂  麗  玉
右正本證明與原本無異。
如不服本判決，應於判決送達後十日內向本院提出上訴狀，上訴於臺灣高等法院臺中
分院( 須附繕本 )。
                                        書記官
中      華      民      國      九十      年      四      月    十六    日
刑法第三百三十九條
意圖為自己或第三人不法之所有，以詐術使人將本人或第三人之物交付者，處五年以
下有期徒刑、拘役或科或併科一千元以下罰金。
以前項方法得財產上不法之利益或使第三人得之者，亦同。
前二項之未遂犯罰之。
刑法第三百五十六條
債務人於將受強制執行之際，意圖損害債權人之債權，而毀壞、處分或隱匿其財產者
，處二年以下有期徒刑、拘役或五百元以下罰金。


司法院資訊處製作；財團法人民間司法改革基金會備份。
